【裁判字號】    98,易緝,137
【裁判日期】    980831
【裁判案由】    詐欺
【裁判全文】
臺灣板橋地方法院刑事判決             98年度易緝字第137號
公  訴  人  臺灣板橋地方法院檢察署檢察官
被      告  丙○○
上列被告因詐欺案件，經檢察官提起公訴（94年度偵字第18581
、18582 號），被告於準備程序中就被訴事實為有罪之陳述，本
院合議庭裁定由受命法官獨任行簡式審判程序，並判決如下：
    主    文
丙○○連續意圖為自己不法之所有，以詐術使人將本人之物交付
，處有期徒刑陸月，減為有期徒刑參月，如易科罰金，以銀元參
佰元即新臺幣玖佰元折算壹日。緩刑貳年。
    事    實
一、丙○○係「日大科技工業有限公司（下稱日大公司，實際營
    業址在臺北縣三重市○○路○ 段408 巷21之3 號）」負責人
    ，其明知日大公司於民國92年10月起已財務週轉不靈，且自
    同年11月5 日起已無支付能力，竟基於意圖為自己不法所有
    之詐欺概括犯意，連續為下列行為：
    (一)於附表一所示時間，向甲○○所經營址設臺北縣三重市○○○○街42巷16號之「東杭工具五金行（登記負責人黃美
      珠）」謊稱欲訂購五金工具4 筆，並言明當（10）月底結
      帳，次（11）月底即可付款云云，致甲○○陷於錯誤，如
      數交付附表一所示、總價為新臺幣（下同）9,070 元之貨
      物。
    (二)於92年10月底某日，向乙○○所經營址設臺北縣三重市○○○路235 號之「盈發不鏽綱行」謊稱欲訂購鐵板材料云
      云，並交付如附表二所示發票人為日大公司、發票日均為
      同年11月5 日以後之3 張支票以支付部分貨款，致乙○○
      陷於錯誤，而如數交付總價192,368 元之鐵板材料乙批。
    丙○○於詐得上開貨物後，並未依約給付貨（票）款，甲○○、乙○○乃即派人前往日大公司上開營業址查看，發現該
    址已人去樓空，而丙○○亦避不見面，始知受騙。
二、案經甲○○、乙○○分別訴請臺灣板橋地方法院檢察署檢察
    官偵查後起訴。
    理    由
一、上開犯罪事實，業據被告於本院審理時自白不諱，核與告訴
    人甲○○、乙○○於警詢、偵訊及本院審理時所述大致相符
    ，並有日大公司基本資料查詢、東杭工具五金行92年10月請
    款單、存證信函、銷貨明細日報表及統一發票、法務部票據
    信用查詢明細表、附表二所示3 張支票及及退票理由單、盈
    發不鏽綱行92年10月份出貨單等附卷可稽，足徵被告前開自
    白應與事實相符，堪可採信。綜上，本件事證明確，被告犯
    行堪以認定。
二、被告行為後，刑法及其施行法業於95年7 月1 日修正施行，
    關於新舊法律變更之比較適用，原則上應就罪刑有關之共犯
    、未遂犯、想像競合犯、牽連犯、連續犯、結合犯，以及累
    犯加重、自首減輕暨其他法定加減原因（如身分加減）與加
    減例等一切情形，綜其全部罪刑之結果而為比較（最高法院
    95年第8 次刑事庭會議決議參照）。經查：
    (一)就刑法第56條部分，修正後刑法第56條已刪除連續犯之規
      定，是若依修正後刑法，因已無連續犯規定，本件被告如
      事實欄所載多次詐欺取財犯行即應按數罪之規定併罰；惟
      如依修正刪除前之連續犯規定，則應依修正前刑法第56條
      規定僅以一罪論，但得加重其刑至2 分之1 ，數罪併罰之
      結果，顯較諸以一罪論而加重其刑至2 分之1 之結果不利
      於被告；是比較新舊法結果，以舊法較有利於行為人，故
      本案關於刑法第56條連續犯部分，自應適用行為時之法律
      即修正前刑法第56條規定論處。
    (二)就刑法第33條第5 款部分，本案被告所犯刑法第339 條第
      1 項本身雖未修正，但在此次刑法及其施行法修正之前，
      依罰金罰鍰提高標準條例第1 條前段之規定，其罰金部分
      之最低法定刑度為「銀元1 元（即新臺幣30元）以上」，
      嗣因刑法施行法第1 之1 條已增訂：「中華民國九十四年
      一月七日刑法修正施行後，刑法分則所定罰金之貨幣單位
      為新臺幣；九十四年一月七日刑法修正時，刑法分則編未
      修正之條文定有罰金者，自九十四年一月七日刑法修正施
      行後，就其所定數額提高為三十倍，但七十二年六月二十
      六日至九十四年一月七日新增或修正之條文，就其所定數
      額提高為三倍」，此規定因屬前揭罰金罰鍰提高標準條例
      第一條但書所稱之「法律已依一定比率規定罰金或罰鍰之
      數額或倍數」，自應優先適用，另修正後刑法第33條第5
      款亦已將罰金刑調整為新臺幣1 千元以上，以百元計算，
      故依前述標準換算後，刑法第320 條第1 項罰金最低刑度
      部分已變更為「新臺幣1 千元以上」，經比較前後規定之
      刑度，應以修正前之規定對被告較為有利。
    (三)就易科罰金之折算標準部分，如依修正前刑法第41條第1
      項及修正前罰金罰鍰提高標準條例第2 條之規定，應以銀
      元3 百元即新臺幣9 百元折算1 日，惟若依修正後刑法第
      41條第1 項前段（原罰金罰鍰提高標準條例第2 條已同時
      刪除）之規定，應以新臺幣1 千元、2 千元或3 千元折算
      1 日，二者相較之下，應以修正前之規定較有利於被告。
    (四)經綜合比較前述各項法律變更之結果後，因修正後之規定
      並未對被告更為有利，依據刑法第2 條第1 項前段，應一
      體適用修正前刑法之規定。
三、核被告所為，係犯刑法第339 條第1 項之詐欺取財罪。其先
    後多次詐欺取財犯行之時間相近、手法雷同，顯係基於概括
    犯意所為，屬連續犯，應依修正前刑法第56條論以一罪，並
    加重其刑。爰審酌被告並無不良前案紀錄，有臺灣高等法院
    被告前案紀錄表在卷可查，兼衡其犯罪之動機目的、生活狀
    況、智識程度、詐欺取財財務之多寡，及犯後業與告訴人2
    人達成和解（有本院和解筆錄在卷可參），並已實際賠償部
    分金額，態度良好等一切情狀，處如主文所示之刑，並諭知
    如易科罰金之折算標準。另查被告犯罪後，中華民國九十六
    年罪犯減刑條例業經總統於96年7 月4 日公布，並自同年月
    16 日 起生效施行，核本件被告之犯罪時間，係在96年4 月
    24 日 以前，合於該條例所列之減刑要件，爰依該條例第2
    條第1 項第3 款規定，減其宣告刑2 分之1 。末按被告行為
    後，犯罪在新法施行前，新法施行後裁判，緩刑之宣告，應
    適用新法第74條之規定（最高法院95年第8 次刑事庭會議決
    議參照）。查被告前未曾受任何有期徒刑之宣告，有臺灣高
    等法院被告前案紀錄表在卷可查，且其事後業與告訴人2 人
    達成和解（有本院和解筆錄在卷可參），並已實際賠償部分
    金額，而告訴人亦均提出撤回告訴狀（本院卷第35、36頁）
    ，表明原諒被告之意，本院因認其經此偵審程序及罪刑之宣
    告後，應知警惕而無再犯之虞，前開對之所宣告之刑以暫不
    執行其刑為適當，爰併依刑法第74條第1 項第1 款規定，宣
    告緩刑2 年，以勵自新。
四、按除被告所犯為死刑、無期徒刑、最輕本刑為3 年以上有期
    徒刑之罪或高等法院管轄第一審案件者外，於前條第1 項程
    序進行中，被告先就被訴事實為有罪之陳述時，審判長得告
    知被告簡式審判程序之旨，並聽取當事人、代理人、辯護人
    及輔佐人之意見後，裁定進行簡式審判程序，刑事訴訟法第
    273 條之1 第1 項定有明文。本案被告被訴刑法第339 條第
    1 項詐欺取財罪之法定本刑為「5 年以下有期徒刑、拘役或
    科或併科1 千元以下罰金」，並非最輕本刑為3 年以上有期
    徒刑之罪，其於本院準備程序期日就被訴事實為有罪之陳述
    後，經告知被告簡式審判程序之旨，並聽取被告及檢察官之
    意見後，本院合議庭認宜改用簡式審判程序，乃裁定由受命
    法官獨任行簡式審判程序審理之，附此說明。
據上論斷，應依刑事訴訟法第273 條之1 第1 項、第299 條第1
項前段，刑法第2 條第1 項前段、第339 條第1 項、第74條第1
項第1 款，修正前刑法第56條、第41條第1 項前段，罰金罰鍰提
高標準條例第1 條前段（未修正）、廢止前罰金罰鍰提高標準條
例第2 條，中華民國九十六年罪犯減刑條例第2 條第1 項第3 款
、第7 條，判決如主文。
本案經檢察官顏妃琇到庭執行職務。
中    華    民    國    98    年    8     月    31    日
                  刑事第六庭  法  官  楊明佳
以上正本證明與原本無異。
如不服本判決應於收受送達後10日向本院提出上訴書狀，並應敘
述具體理由；其未敘述上訴理由者，應於上訴期間屆滿後20日內
向本院補提理由書（均須按他造當事人之人數附繕本）「切勿逕
送上級法院」。
                              書記官  林金良
中    華    民    國    98    年    8     月    31    日
附錄本案論罪科刑法條全文
刑法第339條
意圖為自己或第三人不法之所有，以詐術使人將本人或第三人之
物交付者，處5 年以下有期徒刑、拘役或科或併科1 千元以下罰
金。
以前項方法得財產上不法之利益或使第三人得之者，亦同。
前二項之未遂犯罰之。
┌────────────────────────────┐
│附表一（即甲○○受騙部分）                              │
├──┬──────┬──────────────────┤
│編號│受詐騙時間  │遭詐得財物                          │
├──┼──────┼──────────────────┤
│一  │92年10月13日│電刷子2支                           │
├──┼──────┼──────────────────┤
│二  │92年10月14日│太陽能固定電焊面罩、電鑽各1支       │
├──┼──────┼──────────────────┤
│三  │92年10月22日│白鐵鋸片1片                         │
├──┼──────┼──────────────────┤
│四  │92年10月22日│NACHI鑽頭2支、螺絲攻10支            │
└──┴──────┴──────────────────┘
┌────────────────────────────┐
│附表二（即乙○○受騙部分）                              │
├──┬─────┬────┬────┬────┬────┤
│編號│票號      │發票人  │付款銀行│發票日  │發票金額│
├──┼─────┼────┼────┼────┼────┤
│一  │HL0000000 │日大公司│花蓮區中│92年11月│82592元 │
│    │          │        │小企業銀│5日     │        │
│    │          │        │行三重分│        │        │
│    │          │        │行      │        │        │
├──┼─────┼────┼────┼────┼────┤
│二  │HL0000000 │同上    │同上    │92年12月│12159元 │
│    │          │        │        │5日     │        │
├──┼─────┼────┼────┼────┼────┤
│三  │UU0000000 │同上    │合作金庫│93年1月5│53300元 │
│    │          │        │銀行二重│日      │        │
│    │          │        │分行    │        │        │
└──┴─────┴────┴────┴────┴────┘


司法院資訊處製作；財團法人民間司法改革基金會備份。
